【裁判字號】    92,裁,433
【裁判日期】    920410
【裁判案由】    違反道路交通管理處罰條例
【裁判全文】
最  高  行  政  法  院  裁  定                    九十二年度裁字第四三三號
    抗  告  人  乙○○
                              .
右抗告人因與相對人臺北市交通事件裁決所間違反道路交通管理處罰條例事件，對於
中華民國九十一年一月三十一日臺北高等行政法院九十年度訴字第三五三號裁定提起
抗告，本院裁定如左︰
    主  文
抗告駁回。
抗告訴訟費用由抗告人負擔。
     理  由
一、本件原裁定以：抗告人所有ＦＺ—四三七三號自小客車，自八十四年二月三日起
    至八十八年十二月五日止，因違反道路交通管理處罰條例規定，合計七十一件。
    經相對人將裁決書寄送予抗告人，因抗告人未依規定到案，相對人乃依道路交通
    管理處罰條例第六十五條第二項規定，以八十九年三月二十七日北市裁四字第八
    九六三八○八七○○號移送書移由臺灣臺北地方法院民事執行處強制執行。案經
    臺灣臺北地方法院於八十九年五月一日審結，因抗告人無財產可供執行，乃依強
    制執行法第二十七條規定核發債權憑證予相對人。嗣抗告人之代理人甲○○以系
    爭裁決書七十一件均未經合法送達為由，於八十九年七月十三日向相對人提出異
    議，經相對人以八十九年七月二十五日北市裁四字第八九六九一五八二○○號書
    函復知略以：「．．．說明．．．二、本案ＦＺ—四三七三號自小客車因欠繳交
    通違規罰鍰，經本所於八十六年十二月起以車籍所記載之地址通知車主繳納，後
    陸續並經查詢車主戶籍地址及委由員警送達。於八十七年二月十四日下午五時三
    十分由員警林文貴代送電腦違規查詢報表至本市○○○路○段一七六巷四十三號
    三樓，因收件人拒簽，故採留置送達。於八十七年六月一日上午九時再由林員代
    送易處處分書至同址，林員於回執聯載記地址變更為本市○○路○段十六巷一號
    四樓，並採留置送達。．．．三、．．．本所八十八年八月二十日北市裁四字第
    八八七○八二五○○○號函以本市○○路○段十六巷一號四樓地址郵寄已於隔日
    由大廈管理員退回，本所事後並以臺北市政府冬字第十二期公報公示送達。另本
    所並再以八十九年一月十五日北市裁四字第八九六○六七八五○○號函檢送裁決
    書七十一份予乙○○君．．．。」抗告人因不服相對人八十九年三月二十七日北
    市裁四字第八九六三八○八七○○號移送書及八十九年七月二十五日北市裁四字
    第八九六九一五八二○○號書函，循序提起本件行政訴訟。按交通違規裁決事件
    ，雖屬公法上之爭議事件，但屬管轄地方法院掌理，觀諸道路交通管理處罰條例
    第八十七條第一項規定自明，此即為行政訴訟法第二條所謂法律另有規定之例外
    ，自無適用行政訴訟法之餘地。又強制執行程序，依強制執行法規定，係依債權
    人之聲請而開始，債務人即抗告人如有異議，應提起異議之訴。況移送行為，並
    非行政處分，是抗告人以不服相對人之移送，並訴請撤銷臺灣臺北地方法院民事
    執行處八十九年民執罰荒字第三八六八號強制執行為由，遽向本院提起行政訴訟
    ，自非法之所許。另查臺北市交通事件裁決所八十九年七月二十五日北市裁四字
    第八九六九一五八二○○號書函復知，僅為事實敘述及理由說明，非行政處分，
    抗告人遽予提起本件行政訴訟，亦非法之所許。訴願決定以上開函非屬行政處分
    且非屬行政爭訟事件，不予受理，即無不合。抗告人提起行政訴訟，顯非合法，
    而駁回其起訴。
二、抗告意旨略以：本件抗告人交通違規罰鍰事件，該罰鍰之發生係基於公法關係，
    應循行政訴訟程序救濟，原裁定認屬行政訴訟法第二條所謂「法律另有規定」之
    例外，無適用行政訴訟法之餘地，其適用法規顯有錯誤。且抗告人因未接獲相對
    人之裁決書，亦無從向該管轄地方法院聲明異議，原裁定認應屬地方法院掌理，
    殊有違誤。又抗告人之汽車牌照已於八十九年五月六日為相對人吊扣，系爭裁決
    書又未合法送達，相對人竟將系爭罰鍰提高一倍，顯為一事兩罰而損害抗告人之
    權利或法律上之利益，自應准予行政救濟云云。
三、查抗告人於原法院起訴除對於相對人八十九年三月二十七日北市裁四字第八九六
    三八○八七○○號移送書及八十九年七月二十五日北市裁四字第八九六九一五八
    二○○號書函不服，請求撤銷外，並請求相對人向臺灣臺北地方法院民事執行處
    撤回強制執行之聲請。惟查相對人將系爭罰鍰依道路交通管理處罰條例第六十五
    條第二項規定移送法院強制執行，並不直接發生處罰納稅義務人之法律效果，不
    能視為行政處分。至於相對人八十九年七月二十五日北市裁四字第八九六九一五
    八二○○號書函，係函復抗告人本件裁決書之送達情形，為單純的事實敘述或理
    由說明，並非對人民之請求有所准駁，不因該項敘述或說明而生法律之效果，亦
    非訴願法上之行政處分。另其請求相對人向臺灣臺北地方法院民事執行處撤回強
    制執行之聲請，無非以系爭裁決書未合法送達及罰鍰金額過高等語，按「公法上
    之爭議，除法律別有規定外，得依本法提起行政訴訟。」行政訴訟法第二條定有
    明文，另按道路交通管理處罰條例第八條第一項第一款規定：「違反本條例之行
    為，由左列機關處罰之：一、違反第十二條至第六十八條之規定者，由公路主管
    機關處罰。」第八十七條第一項規定：「受處分人，不服第八條主管機關所為之
    處罰，得於接到裁決書之翌日起十五日內，向管轄地方法院聲明異議。」抗告人
    因交通違規事件被科處罰鍰，對於系爭罰鍰不服，此實體之爭執依前開道路交通
    管理處罰條例規定，應向管轄地方法院聲明異議；如其係主張系爭裁決書未合法
    送達，相對人未取得合法執行名義，不得移送執行，因本件為公法上金錢給付義
    務之執行，應依行政執行法第九條第一項規定，於執行程序終結前，向執行機關
    聲明異議，在本件執行力未合法排除前，抗告人遽請求相對人撤回執行之聲請，
    其起訴欠缺權利保護要件。原裁定駁回抗告人之起訴，理由雖然不同，結論尚無
    不合。本件抗告為無理由，應予駁回。
四、依行政訴訟法第二百七十二條、第一百零四條、民事訴訟法第四百九十二條第一
    項、第九十五條、第七十八條，裁定如主文。
中    華    民    國    九十二      年      四        月      十        日
                    最 高 行 政 法 院  第 五 庭
                                審 判 長 法  官      徐  樹  海
                                         法  官      廖  宏  明
                                         法  官      鄭  淑  貞
                                         法  官      林  家  惠
                                         法  官      林  茂  權
右  正  本  證  明  與  原  本  無  異
                                         法院書記官  阮  桂  芬
中    華    民    國    九十二      年      四        月      十        日


司法院資訊處製作；財團法人民間司法改革基金會備份。
